【裁判字號】    90,交抗,388
【裁判日期】    901015
【裁判案由】    違反道路交通管理處罰條例
【裁判全文】
臺灣高等法院交通事件裁定                          九十年度交抗字第三八八號
    抗  告  人  甲○○
    即受處分人
右抗告人因違反道路交通管理處罰條例案件，不服臺灣板橋地方法院九十年度交聲字
第三六一號，中華民國九十年八月十九日裁定，提起抗告，本院裁定如左：
    主  文
抗告駁回。
    理  由
一、抗告意旨略以：本人對裁定不滿，所謂駕駛「想必自應」注意交通標誌，與古時
    皇帝見饑民而有「何不食肉糜」之說有何不同，法有明文，違規亦有故意過失之
    分，一定要罰鍰嗎？本人再前往現場勘查，發現標誌在路橋上，在路旁行樹中，
    該路段不同一般十字路口，希於裁定時詳加斟酌等語。
二、按汽（機）車駕駛人，駕駛汽（機）車應遵守道路交通標誌、標線、號誌之指示
    ，並服從執行交通勤務之警察或依法令執行指揮交通及交通稽查任務人員之指揮
    。汽（機）車駕駛人轉彎時，不依標誌、標線、號誌之指示者，處二百元以上六
    百元以下罰鍰，違反該等規定者，並予記點；道路交通安全規則第九十條。道路
    交通管理處罰條例第四十八條第二款、六十三條第一項第一款分別定有明文。
三、查抗告人即受處分人甲○○於民國（下同）九十年二月二十三日九時三十六分許
    ，駕駛KEW- 216號重型機車，行經臺北市○○路與光復路設有機車二段式左轉標
    誌及機車待轉區路口，未依規定兩段式左轉，經臺北市政府警察局信義分局交通
    分隊警員陳朝陽當場舉發，有 A1B500185號舉發違反道路交通管理事件通知單（
    通知聯）在卷可查，抗告人提出申訴，經交通部公路局台北區監理所板橋監理站
    函囑臺北市政府警察局信義分局查覆，該分局函覆抗告人於是日確自基隆路直接
    左轉光復南路，有該分局函附卷可參，交通部公路局台北區監理所板橋監理站乃
    於九十年四月十二日以板監三字第裁41-A1B500185號違反道路交通管理事件裁決
    書，依道路交通管理處罰條例第四十八條第一項第二款規定裁處罰鍰新台幣壹仟
    捌佰元，並記違規點數一點。
四、抗告人對該裁決不服提起異議，異議意旨略稱：「台北市○○路與光復路口設有
    機車二段式左轉標誌及機車待轉區，本人並未看見，同時違規之六、七人何以均
    未看見，且為外縣市○○○路況不熟，與其他人於路口待轉時，即見警車從光復
    南路由北向南駛來，埋伏於路口不遠處，十分熟練，不用行政指導，不用警告，
    直接舉發，一則可增加績效，二則增加國庫收入，何樂不為，如此假公權之力，
    行搶劫之實，與盜匪攔路搶劫何異」云云。原審裁定則以：「臺北市○○路與光
    復路路口設有機車二段式左轉標誌及機車待轉區，有台北市政府警察局信義分局
    九十年三月十三日北市警信分交字第九０六０八五三五００號函卷附可按，受處
    分人即異議人甲○○於九十年二月二十三日九時三十六分許，駕駛KEW216號重型
    機車，於該路口未依兩段式左轉之事實，有舉發違反道路交通管理事件通知單（
    通知聯）在卷可考，異議人疏未注意該路口標誌之事實，應堪認定，而駕駛人駕
    駛汽（機）車應應遵守道路交通標誌、標線、號誌之指示，道路交通安全規則復
    明文規定如前，異議人於考領駕駛執照時，想必亦有熟讀，而交通安全規則並早
    經媒體多方宣導過，異議人駕駛機車自應注意各路段所設立之標誌、號誌隨時遵
    行，不得以未見標誌云云，以為置辯，且警察依法取締並無違誤，所辯尚無可採
    」等理由，認異議為無理由，依道路交通案件處理辦法第十九條規定，裁定駁回
    異議。
五、經核原裁定雖以「異議人於考領駕駛執照時，想必亦有熟讀」等詞為理由，駁回
    異議，而於用詞上稍有未洽，然查，本件係執勤警員當場舉發開立掌上型電腦製
    發之舉發違反道路交通管理事件通知單，而抗告人對此違規事實亦不否認。再交
    通警員掣單舉發違反道路交通管理處罰條例所列之違規事實，本質上為行政處分
    ，係公務員基於職務上權力，依法就特定之具體事件所為具公法上效果之單方行
    政行為，基於公務員為公法上行為具有公信力之原則，該行政處分當可被推定為
    真正，其據以依法處分之事實認定亦為正確無誤，此與民事訴訟法第三百五十五
    條第二項規定：「文書依其程式及意旨得認作公文書者，推定其為真正」之情形
    相同，本此公信原則，乃立法者賦予行政機關制定違反道路交通事件統一裁罰標
    準及處理細則，使執勤警員得當機處分（如該細則第二十三條）以達其維護交通
    秩序、安全之行政目的，反之，若謂公務員一切行政行為均需預留證據以證其實
    ，則國家行政勢必窒礙難行，從而，本件抗告人既未就執勤員警之舉發有誤提出
    相關證據以供調查，本院經查亦無何證據足資證明其有捏造事實違法取締之情事
    ，則執勤警員本其維護交通秩序、安全職責所為之舉發，自應受到合法、正確之
    推定。至於抗告人所辯稱故意或過失，因違反行政法令所應負之責任，不因有無
    故意或過失而受影響（行政法院三四年度判字第二號判例），其所指尚有誤會。
    另所稱當地二段左轉標誌號誌設置疏失，因除二段左轉標誌外，路口尚有抗告人
    略未提及之燈號與快慢車道之分，其除應遵循該二段左轉標誌外，尚應遵循燈號
    ，是其所述並未及於全部路況。又所稱執法人員態度、方法等，並未見其提出具
    體事證，以供查證，且因抗告人表明拒簽，是其對依法執勤員警或有不滿，但交
    通執勤員警執法係基於民眾委託，目的乃係維護公眾交通安全與秩序，是其抗告
    所稱各點尚非可採，則原處分機關據以援引上開規定，裁處抗告人罰鍰新台幣壹
    仟捌佰元，並記違規點數一點，並無不當，原審以其異議無理由，予以駁回，經
    核於法並無不合，是其抗告為無理由，應予駁回。
據上論斷，應依道路交通案件處理辦法第二十六條，刑事訴訟法第四百十二條，裁定
如主文。
中      華      民      國      九十        年    十    月      十五    日
                            臺灣高等法院交通法庭
                                審判長法  官  吳  啟  民
                                      法  官  林  瑞  斌
                                      法  官  施  俊  堯
右正本證明與原本無異。
不得再抗告。
                                      書記官  顏  志  豪
中      華      民      國      九十        年    十    月      十五    日


司法院資訊處製作；財團法人民間司法改革基金會備份。
